臺灣臺北地方法院刑事判決　　　　　　　95年度訴字第1829號
公　訴　人　臺灣臺北地方法院檢察署檢察官
被　　　告　丁○○
指定辯護人　甲○公設辯護人　張寅煥
上列被告因公共危險案件，經檢察官提起公訴（九十五年度偵字
第二一六二○號），甲○判決如下：
    主      文
丁○○放火燒燬現供人使用之住宅，未遂，累犯，處有期徒刑壹
年。扣案打火機壹只、保特瓶壹個均沒收。
    事      實
一、丁○○前因竊盜案件，經甲○於民國九十二年十月三十一日
    以九十二年度簡字第三三六九號刑事簡易判決判處有期徒刑
    三月，於同年十二月三十日確定，並於九十四年二月十六日
    執行完畢。其於九十五年十月四日凌晨二時許，前往臺北市
    松山區○○路十一之一號一樓由丙○○（起訴書誤載為「范
    智盛」）經營之「Juzzy Pub」（真愛餐坊）飲酒消費（該
    Pub 係位於七樓雙併住宅之一樓），嗣丙○○見丁○○已有
    酒意，遂規勸其勿再繼續飲酒，詎竟引發丁○○之不快，於
    離開上開Pub後，先前往不詳便利商店購買保特瓶盛裝之礦
    泉水一瓶，將水倒掉，嗣於凌晨六時十九分許，持空瓶前往
    八德路（起訴書誤為莒光路）某加油站盛裝購買新臺幣（下
    同）三十元之無鉛汽油，並於七時許返回前揭Pub，將保特
    瓶內汽油潑灑澆倒於前開現供人使用住宅一樓之Pub大門上
    ，並一路倒油至店門口台階及人行道處，隨即打電話報警，
    旋取出所攜帶之打火機將人行道上之汽油點燃以延燒至前開
    建物，惟火苗沿汽油跡漬燃燒約三十公分左右，隨即熄滅，
    幸未燒燬前揭現供人使用之住宅，而未釀成災害。丁○○則
    於職司犯罪偵查之公務員知悉犯罪行為人前，仍在現場停留
    ，嗣於臺北市政府警察局松山分局東社派出所警員乙○○據
    報前往現場時，出面向乙○○坦承其放火行為，並帶同乙○○前往前揭Pub察看，並提出打火機一只、保特瓶一個扣案
    。
二、案經臺北市政府警察局松山分局報請臺灣臺北地方法院檢察
    署檢察官偵查起訴。
    理      由
一、訊據被告丁○○對於前往被害人丙○○經營之Pub消費，因
    產生不快，遂持保特瓶前往加油站購買汽油，返回Pub後將
    汽油潑灑澆倒於大門上，並一路倒油至店門口台階、人行道
    處，旋取出所攜帶之打火機將汽油點燃，惟火苗燃燒未久隨
    即熄滅等情，均坦承不諱。辯護意旨則以：被告之行為並未
    造成損害，是否已達放火罪之著手實行程度，似非無疑；若
    認被告已達著手程度，然被告自餐廳大門沿途澆倒汽油至人
    行道上，於點火時因當日曾下雨、地上潮濕而旋熄滅，之後
    並無再繼續點火行為，應符合「中止未遂」之要件，且被告
    行為後並未離去，而在場等候員警到場自首，被害人復不願
    加以追究，建請諭知被告免刑等語置辯。經查：
  (一)被告於九十五年十月四日凌晨二時許，前往健康路十一之一
    號一樓由丙○○經營之Pub飲酒消費，因丙○○規勸被告勿
    飲酒過量，引發被告不滿，於離開上開Pub後，先前往不詳
    便利商店購買保特瓶盛裝之礦泉水一瓶，將水倒掉，嗣於凌
    晨六時十九分許，持空瓶前往八德路某加油站盛裝購買三十
    元之無鉛汽油，並於七時許返回前揭Pub，將保特瓶內汽油
    潑灑澆倒於Pub大門上，並一路倒油至店門口台階及人行道
    處，被告自行報警後，旋取出所攜帶之打火機將人行道上之
    汽油點燃，惟火苗沿汽油跡漬燃燒約三十公分左右，隨即熄
    滅，被告則在現場停留，並於警員到場處理時在場承認放火
    等情，業據被告坦認在卷外，並經證人丙○○於甲○證稱：
    「當日凌晨二、三點被告到我店裡，當時看起來已經喝過酒
    了，到我的店裡又點了一瓶酒，結果有一點醉的樣子，我基
    於年紀比較長的關係，我就叫他不要喝，被告在我的店裡待
    了一個小時，之後就離開，我的店也在上午五點左右打烊，
    我就回新店的家了，我是最後一個離開店裡，但我在早上十
    點左右，接到管區警員的電話，我就先到店裡去，然後再到
    派出所，被告當時已經被帶到派出所去」等語綦詳（見甲○
    卷第六十四頁），核與證人即據報前往現場處理之臺北市政
    府警察局松山分局東社派出所警員乙○○於甲○證稱：當日
    勤務中心通報該址有人「潑灑汽油」，我到現場就進入小公
    園查看，但沒有發現通報情形，只是聞到汽油味，我有詢問
    在公園做早操的人，但他們都說沒有看到，同時消防隊員也
    到場，後來被告就跑出來說是他潑的汽油，並且是他報案，
    我就依照現行犯將他逮捕，並詢問被告如何潑灑汽油，被告
    就告訴我是在那家店，並帶我去拍照等語相符（見甲○卷第
    六十六頁），並有卷附中國石油股份有限公司發票一紙、現
    場照片六張可稽（見偵查卷第二十三頁、第二十七至二十九
    頁），復有扣案打火機一只、保特瓶一個可資佐憑。
  (二)證人丙○○證稱：這次火災沒有造成我店裡硬體的損失，也
    沒有看到燃燒過的痕跡，我的店共有二道門，外面那道是內
    層為隔音棉外加防火漆處理的木門，裡面是一道玻璃門，我
    到場在店門外時，只有聞到汽油味，沒有看到痕跡，我打開
    外側的木門時，就看到二道門間的地上有汽油由門縫滲入的
    情形，至於玻璃門裡面，沒有受到影響等語（見甲○卷第六
    十四至六十五頁），核與被告陳稱火勢僅燃燒一下即熄滅，
    沒有燒到店門口等語相符；又被害人經營之Pub係位於七層
    雙併建築物之一樓，樓上為一般住戶，地下室為停車場，平
    日樓上均有人居住出入，業據證人丙○○證述在卷（見甲○
    卷第六十四頁），自屬刑法第一百七十三第一項所謂「現供
    人使用之住宅」，而依被告自承：「‧‧‧那天我和證人丙○○是有一點口角，我是從外面的門潑灑汽油，並且一路倒
    油至樓梯旁邊，然後從樓梯旁邊那裡點火‧‧‧」、「火有
    點著一下，燒了大約三十公分的距離就熄掉了‧‧‧」（見
    甲○卷第六十五頁反面、第六十八頁），參以證人乙○○亦
    證稱：「（問：你為何會拍攝偵卷第二十八頁下方的照片？
    ）因為被告說他有用汽油倒出一條引線（當庭於照片上標示
    位置），所以我才拍下那裡的照片」等語（見甲○卷第六十
    六頁反面），益證被告確有將汽油潑灑澆倒於現供人使用住
    宅一樓之Pub大門，一路倒油至店門口台階及人行道處，並
    取出打火機點燃汽油之舉，嗣更產生火苗燃燒之物理變化結
    果，其已著手實行於放火罪之構成要件行為甚明。而被告將
    汽油潑灑傾倒於住宅一樓之店門上，並沿路倒油至台階而加
    以點火，以該Pub屬整體七樓住宅之一部，若該Pub因火勢燃
    燒，勢將危及樓上多數住戶財產及身體生命之安全，客觀上
    仍足以發生犯罪結果之危險；縱該火苗僅沿汽油跡漬燃燒約
    三十公分即因天候或其他因素熄滅，而未達於燒燬住宅之結
    果，亦僅屬犯罪未遂之問題。辯護人雖以被告於火勢熄滅後
    並無繼續點火之行為，應符合中止未遂之要件等情抗辯，惟
    按刑法第二十七條第一項「已著手於犯罪行為之實行，而因
    己意中止或防止其結果之發生者，減輕或免除其刑」即所謂
    中止犯之規定，係指行為人已著手於犯罪之實行，因自己之
    意思而中止進行，或雖已實行，而以己意防止其結果之發生
    ，因之未發生犯罪之結果者而言。故仍須行為人有中止之行
    為及意思，或其結果之不發生，與行為人所為防止結果發生
    之行為間，具有重要關連性而言。本件被告自Pub大門一路
    潑灑傾倒汽油至台階及人行道處，並點火而著手於放火犯罪
    之實行，然該火苗燃燒約三十公分後，係因欠缺火勢繼續燃
    燒之要素而自行熄滅，並非因被告之行為介入而未致結果之
    發生，仍屬普通未遂，而與刑法第二十七條之中止未遂有間
    ，自不能以被告於火苗熄滅後未有繼續點火之舉，遽認屬於
    所謂中止未遂，而得依刑法第二十七條第一項主張減輕或免
    除其刑。辯護意旨此部分主張，尚難採憑。
  (三)又被告陳稱於放火前有飲用酒類，其為警查獲後呼氣酒精濃
    度為每公升○‧八○毫克，亦有酒精濃度測試單一紙在卷可
    按（見偵查卷第二十四頁），惟依證人乙○○證稱：「（問
    ：被告出面來承認自己放火的時候，其態度如何？）他走過
    來直接說：火是我放的，電話也是我打的，看起來有一點醉
    的樣子，態度很正常」（見甲○卷第六十一頁反面），被告
    亦自承「我當天有喝酒，不過精神狀況還好，我知道自己在
    做什麼，我知道自己有購買汽油，然後潑灑點火的行為；可
    是後來我覺得自己做的事情要承擔，所以在警察到場時，自
    己出來自首」等語（見甲○卷第四十八頁反面），參以被告
    於案發後對於本件購買汽油、潑灑放火及報警自首之經過均
    能清楚記憶陳述，足見並未有因飲用酒類而影響其刑事責任
    能力之情形，爰予敘明。本件斟酌前開各項事證，足認被告
    著手於放火行為之實行，惟未致燒燬結果之發生，所為放火
    燒燬現供人使用住宅未遂罪之犯行明確，應依法論科。
二、按被告已著手於放火行為之實行，惟未致燒燬住宅結果之發
    生，核其所為，係犯刑法第一百七十三條第三項、第一項之
    放火燒燬現供人使用之住宅未遂罪。被告已著手於犯罪行為
    之實行而不遂，爰依刑法第二十五條第二項之規定減輕其刑
    。被告於行為後自行撥打電話報警，並於職司犯罪偵查之公
    務員知悉犯罪行為人前，在現場停留，俟警員乙○○據報前
    往現場時出面坦承放火犯行，業據被告及乙○○供證在卷，
    自合於刑法第六十二前段自首之要件，爰依法遞減輕其刑。
    查被告前因竊盜案件，經甲○於九十二年十月三十一日以九
    十二年度簡字第三三六九號簡易判決判處有期徒刑三月，於
    同年十二月三十日確定，並於九十四年二月十六日執行完畢
    ，有臺灣高等法院被告前案紀錄表在卷可稽，其受前開有期
    徒刑執行完畢後，五年以內故意再犯本件有期徒刑以上之罪
    ，為累犯，應依刑法第四十七條第一項規定加重其刑。再被
    告酒後失慮，一時衝動而犯本件之罪，惟犯後不僅主動報案
    ，並於警員到場處理時出面自首，帶同警員至放火現場指證
    ，迄警詢、偵查及審理過程均始終坦承犯行，而有悔意；參
    以被告著手於放火行為後，火勢僅燃燒未久旋即熄滅，其危
    險程度顯與一般輔以大量助燃物直接引燃之情況有別，且未
    實際對於丙○○之財產造成損害，參以丙○○於警詢時並未
    提出告訴，於甲○更陳稱：我沒有要追究，他只是喝醉酒的
    年輕人等語在卷（見甲○卷第六十五頁），然所犯為刑法第
    一百七十三條第一項、第三項之放火罪，縱依法減輕其刑至
    二分之一，仍屬情輕法重，在客觀上足已引起一般人之同情
    ，爰再依刑法第五十九條規定，就本件被告所犯之罪遞減其
    刑，前開加重及減輕事由，並依法先加後遞減之。爰審酌被
    告酒後衝動之犯罪動機、目的、手段、智識程度，其犯罪雖
    生危害尚非重大，及犯後坦承犯行、態度良好等一切情狀，
    量處如主文所示之刑。扣案打火機一只、保特瓶一個，係被
    告所有，用以盛裝及點燃汽油，而屬供犯罪所用之物，業據
    被告供明在卷，爰依刑法第三十八條第一項第二款宣告沒收
    。
據上論斷，應依刑事訴訟法第二百九十九條第一項前段，刑法第
一百七十三條第一項、第三項、第二十五條第二項、第六十二條
前段、第四十七條第一項、第五十九條、第三十八條第一項二款
，判決如主文。
本案經檢察官林達到庭執行職務
中　　華　　民　　國　　96　　年　　2 　　月　　8 　　日
             　　 刑事第十一庭  審判長法　官　劉方慈
　　　　　　　　　　　　　　　　      法　官　鍾淑慧
                                      法　官　林庚棟
以上正本證明與原本無異。
如不服本判決，應於判決送達後十日內，向甲○提出上訴狀。
                                      書記官  殷玉芬
中　　華　　民　　國　　96　　年　　2 　　月　　12　　日
附錄本案論罪科刑法條全文
中華民國刑法第一百七十三條：
放火燒燬現供人使用之住宅或現有人所在之建築物、礦坑、火車
、電車或其他供水、陸、空公眾運輸之舟、車、航空機者，處無
期徒刑或七年以上有期徒刑。
失火燒燬前項之物者，處一年以下有期徒刑、拘役或五百元以下
罰金。第一項之未遂犯罰之。
預備犯第一項之罪者，處一年以下有期徒刑、拘役或三百元以下
罰金。
